最高法院刑事判決　　　　　　　　　　　　　　　　八十六年度台非字第二六八號
　　上訴人　最高法院檢察署檢察總長
　　被　告　甲○○
右上訴人因被告詐欺案件，對於台灣高等法院中華民國八十六年二月二十五日第二審
確定判決（八十五年度上易字第七七二九號，起訴案號：台灣台北地方法院檢察署七
十九年度偵字第一○○七二號）認為違法，提起非常上訴，本院判決如左：
    主  文
上訴駁回。
    理  由
非常上訴意旨稱：「按科刑判決書，須先認定犯罪事實，然後於理由內明其認定犯
罪所憑之證據，方足以資論罪科刑。否則僅於理由內明其有犯罪之證據，而事實欄
內並未認定有何種犯罪之事實，不惟理由失其依據，且與法定程式亦不相符。又：有
罪之判決書，應記載犯罪之事實，諸凡有關犯罪之時間、地點、方法、態樣，以及其
他與適用法律有關之事項，均應為詳實之記載，始足為適用法律之依據。曾經貴院著
為二十四年上字第一○三二號、五十二年台上字第二六○一號等判例多則可供參照。
按本件原判決事實欄之記載，係被告『甲○○與王春長分別係海青國際育樂股份有限
公司之經理及負責人，竟共同基於概括之犯意，意圖為自己不法之所有，自民國七十
九年三月十六日起至同年四月十二日止，連續以海青公司員工聚餐或招待客戶之名義
，至陳麗玉所經營坐落台北市○○○路之銀虹餐廳及沙坪壩小館消費，金額達新台幣
十一萬零八百二十六元，由甲○○代表簽帳。』既未記載被告施用如何之詐術，復未
明被害人曾因被告施用詐術陷於錯誤而為財物之交付。核與刑法第三百三十九條第
一項詐欺罪之構成要件不合。況其消費之金額既經被告簽帳，被告即負有該項債務。
被害人非不可求償。殊不得僅以被告簽帳，即認被告犯詐欺罪。原判決竟依該項事實
，適用刑法第三百三十九條論罪科刑，揆諸首開貴院判例意旨，顯屬違法。案經確定
，且不利於被告，合依刑事訴訟法第四百四十一條、第四百四十三條提起非常上訴，
用予糾正並予救濟」等語。
本院按所謂判決違背法令，乃將法則作為評價基，而足認該判決在適用上已發生錯
誤而言。本件原確定判決事實，係認定被告甲○○與王春長分別為海青國際育樂股份
有限公司（下稱海青公司）之經理及負責人，竟共同基於概括之犯意，意圖為自己不
法之所有，自民國七十九年三月十六日起至同年四月十二日止，連續以海青公司員工
聚餐或招待客戶之名義，至陳麗玉所經營坐落台北市○○○路之銀虹餐廳及沙坪壩小
館消費，金額共達新台幣十一萬零八百二十六元，由甲○○代表簽帳等情。乃以被告
觸犯刑法第三百三十九條第一項之詐欺取財罪。被告與另案被告王春長間，有犯意之
聯絡及行為之分擔，為共同正犯。又其先後多次犯行，時間緊接，犯罪構成要件相同
，顯係基於概括犯意而為，為連續犯，應以一罪論。因而撤銷第一審不當之判決，改
判諭知被告共同連續意圖為自己不法之所有，以詐術使人將本人之物交付罪，量處有
期徒刑肆月，減為有期徒刑貳月，已於理由內詳予說明改判之理由及所適用之法律。
並無所謂判決違背法令之情形。雖被告於每次消費後簽帳，負有該債務，被害人可據
以求償，但並不影響於全案情節與判決之本旨，自無藉非常上訴之程序予以糾正之必
要。非常上訴意旨執此指摘原判決違背法令，尚非有理由，應予駁回。
據上論結，應依刑事訴訟法第四百四十六條，判決如主文。
中      華      民      國    八十六    年      九      月      四      日
                              最高法院刑事第五庭
                                  審判長法官  陳  錫  奎
                                        法官  洪  清  江
                                        法官  李  璋  鵬
                                        法官  吳  昆  仁
                                        法官  劉  介  民
      右正本證明與原本無異
                                              書  記  官
中      華      民      國    八十六    年      九      月      十      日
